臺灣高雄地方法院刑事判決　　　　　　　95年度訴字第3168號
公　訴　人　臺灣高雄地方法院檢察署檢察官
被　　　告　甲○○
　　　　　　　　　　（另案於臺灣臺南監獄執行中）
上列被告因毒品危害防制條例案件，經檢察官提起公訴（95年度
毒偵字第5665號）及移送請求併辦（95年度毒偵字第7581號），
本院判決如下：
    主  文
甲○○施用第一級毒品，累犯，處有期徒刑壹年陸月。
    事  實
一、甲○○前於民國94年間因詐欺案件，經臺灣高雄地方法院以
    94 年 度簡字第4898號判處有期徒刑3 月確定，甫於95年4
    月17 日 入監執行完畢。另前於91年間因施用毒品案件，經
    本院以91年度毒聲字第8125號裁定令入戒治處所施以強制戒
    治，於93年7 月4 日強制戒治期滿而執行完畢，並經臺灣高
    雄地方法院檢察署檢察官以93年度戒毒偵字第914 號不起訴
    處分確定。猶不知悔改，於前揭強制戒治執行完畢釋放後5
    年內，基於施用第一級毒品之集合犯意，於95年6 月9 日某
    時，在不詳地點，以摻入香菸點燃吸食之方式，施用第一級
    毒品海洛因1 次；再於同年9 月1 日某時，在高雄市不詳公
    園，以不詳方式施用海洛因1 次。嗣分別於95年6 月12日11
    時50 分 許及同年9 月2 日上午9 時25分許，經警方通知到
    案並採尿送驗結果，均呈第一級毒品嗎啡陽性反應，始悉上
    情。
二、案經高雄市政府警察局左營分局報告臺灣高雄地方法院檢察
    署檢察官偵查起訴。
    理  由
一、被告甲○○於91年間因施用毒品案件，經臺灣高雄地方法院
    以91年度毒聲字第8125號裁定令入戒治處所施以強制戒治，
    於93年7 月4 日強制戒治期滿而執行完畢，並經臺灣高雄地
    方法院檢察署檢察官以93年度戒毒偵字第914 號不起訴處分
    確定，有臺灣高等法院被告前案記錄表在卷可稽，其於5 年
    內再度施用毒品，已合於毒品危害防制條例第23條第2 項之
    規定，應依法論科。
二、按「法院或檢察官得囑託醫院、學校或其他相當之機關、團
    體為鑑定，或審查他人之鑑定，並準用第203 條至第206 條
    之1 之規定。」、「鑑定之經過及其結果，應命鑑定人以言
    詞或書面報告。」，分別為刑事訴訟法第208 條第1 項前段
    、第206 條第1 項定明定。是經法院或檢察官囑託相當之機
    關為鑑定後，經鑑定人以書面報告其鑑定之結果者，即屬同
    法第159 條第1 項所謂之「法律有規定者」，不受該條項規
    定「不得作為證據」之限制。且同法第208 條第1 項前段對
    於法院或檢察官囑託相當之機關為鑑定之情形，僅規定：「
    準用第203 條至第206 條之1 之規定」，至於同法第202 條
    有關「鑑定人應於鑑定前具結」之規定，則不在準用之列。
    故於法院或檢察官囑託相當之機關為鑑定，而該受囑託機關
    以書面報告鑑定結果之情形，既非屬依法應具結者。是同法
    第158 條之3 有關「證人、鑑定人依法應具結而未具結者，
    其證言或鑑定意見，不得作為證據」之規定，於此時即無適
    用之餘地。查本件先後2 次之驗尿之鑑定機關長榮大學業經
    臺灣高等法院檢察署檢察長概括囑託為鑑定機關（臺灣高等
    法院檢察署92年10月15日檢文允字第0921001322號函附之臺
    灣高等法院檢察署檢察長概括選任鑑定人或囑託鑑定機關（
    團體）名冊參照），故該大學就本件所為之尿液檢驗及毒品
    檢驗報告，揆諸上開說明，即不受刑事訴訟法第158 條之3
    及同法第159 條第1 項之限制，自得作為證據，核先敘明。
三、訊據被告對上開犯行均坦承不諱，被告先後2 次採集之尿液
    經具備鑑定尿液中毒品反應專業能力之長榮大學以酵素免疫
    分析法初步檢驗，再以氣相層析質譜儀法確認檢驗，均呈嗎
    啡及可待因陽性反應，有該大學95年6 月23日、95年9 月15
    日確認報告、列管毒品人口尿液檢體採集送驗紀錄表附卷可
    按。而人體施用第一級毒品海洛因後，可於2 至4 天內自尿
    液驗出嗎啡之醫學經驗，亦經行政院衛管制藥品管理局91年
    10月3 日管檢字第110436號函文釋示明確。綜上所述，足證
    被告出於任意性之自白與事實相符，從而本件事證明確，被
    告犯行已堪認定。
四、按刑事法若干犯罪行為態樣，本質上原具有反覆、延續實行
    之特徵，立法時既予特別歸類，定為犯罪構成要件之行為要
    素，則行為人基於概括之犯意，在密切接近之一定時、地持
    續實行之複次行為，倘依社會通念，於客觀上認為符合一個
    反覆、延續性之行為觀念者，於刑法評價上，即應僅成立一
    罪，有最高法院95年度台上字第1079號判決可資參照。蓋此
    種犯罪，只需包括論以一罪，已足以評價其不法內涵，無須
    另論以數罪，此即學理上所稱「集合犯」。而施用毒品具成
    癮性，甚難戒斷，施用者為追求快感並避免毒癮發作之痛苦
    ，須持續、密接施用毒品以解癮，是施用毒品行為，本質上
    具有反覆實施之特性，而多次施用毒品之犯行，社會通念亦
    認為客觀上符合一個反覆、延續性之行為觀念。又被告前經
    觀察、勒戒，已如前述，其於勒戒完畢後仍為本件2 次施用
    毒品犯行，顯已具成癮之病患人格特質，主觀上當有不斷施
    用之犯意。綜上所述，被告犯行已符合集合犯之要件，揆諸
    上開說明，應認僅成立一罪。末按本件以集合犯論處，雖與
    先前實務見解認係成立連續犯不同，然此僅屬法律見解之變
    更，與新舊法比較無涉，附此敘明。
五、核被告所為，係犯毒品危害防制條例第10條第1 項之施用第
    一級毒品罪，其持有毒品之低度行為應為施用毒品之高度行
    為所吸收，不另論罪。被告前於94年間因詐欺案件，經本院
    以94年度簡字第4898號判處有期徒刑3 月確定，甫於95年4
    月17日入監執行完畢，有臺灣高等法院被告前案紀錄表在卷
    可稽，其於執行完畢後5 年內故意再犯本件有期徒刑以上之
    罪，為累犯，應依刑法第47條第1 項加重其刑。爰審酌被告
    施用毒品，觀察勒戒不起訴處分後猶不知悔悟，於審理程序
    中雖坦承犯行，然於準備程序中矢口否認並任意辯稱係生病
    吃藥故尿液呈現嗎啡陽性反應云云，至本院飭警搜索其住處
    後方坦承犯行，態度難認良好，更嚴重浪費司法資源，及其
    犯罪之動機、目的、施用期間、次數、所生身心之危害等一
    切情狀，量處如主文所示之刑。
據上論斷，應依刑事訴訟法第299 條 第1 項，毒品危害防制條例
第10條第1 項，刑法第11條前段、第47條第1 項，判決如主文。
本案經檢察官乙○○到庭執行職務。
中　　華　　民　　國　　96　　年　　1 　　月　　30　　日
                  刑事第九庭  審判長法　官  王啟明
                                    法  官  陳建和
                                    法  官  王奕勛
以上正本證明與原本無異。
如不服本判決，應於收受送達後10日內向本院提出上訴書狀。
中　　華　　民　　國　　96　　年　　1 　　月　　30　　日
　　　　　　　　　　　　 　　       書記官  陳心儀
附錄本案論罪科刑法條：
毒品危害防制條例第10條第1 項
